【裁判字號】    98,親,86
【裁判日期】    980608
【裁判案由】    確認親子關係不存在
【裁判全文】
臺灣桃園地方法院民事判決                98年度親字第86號
原      告  丙○○
                        號
被      告  丁○○
訴訟代理人  乙○○
                        號
被      告  甲○○
                        1號
上列當事人間請求確認親子關係不存在事件，於民國98年5 月25
日言詞辯論終結，本院判決如下：
    主    文
確認原告與被告丁○○間之親子關係不存在。
確認原告與被告甲○○間之親子關係存在。
訴訟費用由原告負擔。
    事實及理由
一、本件原告起訴主張：被告甲○○前自訴外人乙○○受胎，於
    民國65年10月17日生下原告，因當時乙○○與被告丁○○具
    婚姻關係，因此將原告登記為乙○○與被告丁○○之婚生子
    女。因原告確係被告甲○○所生，與被告丁○○間無真實血
    緣之母子關係存在，且原告自出生後均由被告甲○○扶養照
    顧，因戶籍登記與真實血緣不符，為此爰請求確認原告與被
    告丁○○間親子關係不存在，及原告與被告甲○○親子關係
    存在等語。並聲明：如主文所示。
二、被告甲○○、丁○○到庭陳稱：原告確實為為甲○○所生，
    而非丁○○所生，同意原告之請求等語。
三、按民法第1063條第1 項之婚生子女否認之訴，規定妻在婚姻
    關係存續中受胎而生之子女，推定為夫之婚生子女，係以該
    子女由妻分娩為前提。倘妻並無分娩之事實，僅於戶籍資料
    上登載為該夫妻之婚生子女，則權利義務受影響之第三人提
    起確認該親子關係不存在之訴，應屬民事訴訟法第247 條之
    一般確認訴訟，而非民法第1063條之婚生子女否認之訴，並
    無民事訴訟法第590 條第1 項、第2 項規定之適用，有即受
    確認判決之法律上利益之人，不論何時均得提起，最高法院
    90年度台上字第1975號、91年度台上字第1873號判決意旨已
    有明示。本件原告起訴主張其係被告甲○○分娩所生，並非
    被告丁○○所產下，但戶籍資料上卻登載為被告丁○○所生
    之子，致依戶籍登記有誤認原告與被告丁○○間有母女法律
    關係，及戶籍登記與真實血緣不符，故提起本件確認親子關
    係存在與不存在訴訟，此核屬一般民事訴訟法之確認訴訟，
    且有受確認判決之法律上利益，於法並無不合，合先敘明。
四、原告主張其為被告甲○○分娩所生之女，僅因其出生時，生
    父乙○○與被告丁○○間有婚姻關係，故於辦理原告出生登
    記時，將原告登記為乙○○與被告丁○○之婚生女等情，業
    據原告提出戶籍謄本3 件及柯滄銘婦產科血緣鑑定報告書為
    證。依柯滄銘婦產科進行鑑定結果，認為：「本系統之總排
    除能力為0.0000000000。依現行國際通用之標準，如親子關
    係概率超過99.9％，即視為確有親子關係；如有三個（含）
    以上STR 點位「可以排除」，則視為受測者雙方無親子血緣
    關係。結論：本系統所檢驗之STR 點位皆無法排除甲○○與
    丙○○之親子血緣關係，其綜合親子關係指數為12378.8441
    ，親子關係概率值為99.991922 ％」等語，有柯滄銘婦產科
    血緣鑑定報告書1 件在卷可稽，堪認原告主張其確為被告甲○○所生，而非被告丁○○之女乙節為真實。
五、綜上，本件原告實非被告丁○○所產，而係被告甲○○分娩
    所生，則原告與被告丁○○間親子關係應不存在，原告與被
    告甲○○則具親子關係。從而，原告訴請確認其與被告丁○○間親子關係不存在，及與被告甲○○間親子關係存在，洵
    屬有據，應予准許。
六、據上論結，依民事訴訟法第81條第1 款，判決如主文。
中    華    民    國    98    年    6     月     8    日
                  家事法庭法  官  張益銘
上列正本證明與原本無異。
如對本判決上訴，須於判決送達後20日內向本院提出上訴狀（須
按他造人數附繕本），並應繳納上訴費用。
中    華    民    國    98    年    6     月    8    日
                          書記官  許白梅


司法院資訊處製作；財團法人民間司法改革基金會備份。
